【裁判字號】    97,台上,3745
【裁判日期】    970808
【裁判案由】    違反毒品危害防制條例
【裁判全文】
最高法院刑事判決            九十七年度台上字第三七四五號
上  訴  人  甲○○
                    號
            乙○○
上列上訴人等因違反毒品危害防制條例案件，不服台灣高等法院
台南分院中華民國九十四年十月十三日第二審判決（九十四年度
上訴字第六三二號，起訴案號：台灣嘉義地方法院檢察署九十二
年度偵字第七四五０、八二五七號、九十三年度偵字第二三五七
號），提起上訴，本院判決如下：
    主  文
原判決撤銷，發回台灣高等法院台南分院。
    理  由
本件原判決認定：上訴人甲○○、乙○○為男女朋友關係，於民
國九十一年間起，在台南縣鹽水鎮○○路八十一號同居，竟共同
意圖營利，基於販賣第二級毒品甲基安非他命（以下稱安非他命
）之概括犯意，以甲○○之0000000000號行動電話對
外聯絡販賣毒品，而於九十二年六月二十七日下午二時五十四分
、同年七月十九日中午十二時二十六分，二次販賣安非他命予周
信任（詳如原判決附表編號一、四所示）。甲○○又基於同一營
利意圖之概括犯意，仍以上開行動電話對外聯絡販賣毒品，分別
於九十二年六月二十七日下午四時五十六分、同年七月十九日下
午七時五分，二次販賣安非他命予蔡博如（詳如原判決附表編號
二、五所示）。嗣為警循線查獲等情。因而撤銷第一審之科刑判
決，改判仍論甲○○以共同連續販賣第二級毒品罪，處有期徒刑
柒年肆月，並諭知販賣第二級毒品所得之新台幣柒仟元沒收，如
全部或一部不能沒收時，以其財產抵償之；乙○○以共同連續販
賣第二級毒品罪，處有期徒刑柒年貳月，並諭知販賣第二級毒品
所得之新台幣肆仟元沒收，如全部或一部不能沒收時，以其財產
抵償之，固非無見。
惟查：（一）原判決雖說明：依法務部調查局之鑑定聲紋結果，
證人周信任於九十二年六月二十七日十四時五十四分十六秒及同
年七月十九日十二時二十六分七秒，以其0000000000
號行動電話撥打甲○○之上開行動電話時，所接聽之女子應係乙
○○等旨（原判決第七頁倒數第三行至第八頁第十五行）。又周
信任於上開時日撥打予甲○○之行動電話監聽錄音帶經送法務部
調查局鑑定聲紋後，固認該錄音帶中之女子聲音經比對後，其中
：「哦，這樣我沒法度啦，太趕了。」、「不然，你多久」、「
洗臉，我洗一下臉」、「有咧，啊但是我現在不方便。」、「大
同小異啊，差差沒多少。」、「一就不用講了，一就吃沒幾口就
乾了」等對話聲音與乙○○之音質相符等情，有法務部調查局九
十四年三月十七日調科參字第０九四００一二一九四０號鑑定報
告書及所附聲紋圖譜特徵比對資料在卷可按（見第一審卷(一)第一
五七至一八二頁）。然上開監聽之錄音帶既包括九十二年六月二
十七日十四時五十四分十六秒及同年七月十九日十二時二十六分
七秒之兩部分對話，依前開鑑定聲紋之內容雖大致與九十二年六
月二十七日十四時五十四分十六秒錄音帶中女子聲音之對談內容
相符。惟卷附同年七月十九日十二時二十六分七秒之對話內容為
：「Ａ（譯文表記載發話人為：『阿林仔』，以下仍稱Ａ）：妳
們在睡覺喔？沒東西喔」「Ｂ（譯文表記載回話人為：乙○○，
以下仍稱Ｂ）你是誰」，「Ａ：阿林仔」「Ｂ：有阿，有東西啊
」，「Ａ：有東西昨天也沒有給我回，要讓我哈死，是不是」「
Ｂ：晚一點啦」，「Ａ：爬不起來是不是」「Ｂ：在睡覺啦」，
「Ａ：要多久？」「Ｂ：不然起來再打給你啦」各等語（見警卷
(一)第九頁背面）。果該譯文表所載無訛，該女子似無談及鑑定聲
紋所載之相關內容，則何以可據該聲紋圖譜特徵比對資料，並據
以認定於同年七月十九日十二時二十六分七秒之講話女子，亦同
係乙○○。原判決並未於理由內載明其依憑之證據，即有理由不
備之違誤。（二）毒品危害防制條例第十九條第一項規定，犯第
四條至第九條、第十二條、第十三條或第十四條第一項、第二項
之罪者，其供犯罪所用或因犯罪所得之財物，均沒收之，如全部
或一部不能沒收時，追徵其價額或以其財產抵償之。係採義務沒
收主義，祗要是犯上開之罪，其供犯罪所用之物，且屬犯人所有
者，即應依上開規定沒收，並不以專供犯罪所用之物為限。原判
決事實認定甲○○以門號0000000000號行動電話對外
聯絡販賣毒品等情，並於理由說明：上開門號係甲○○向他人所
購買，為其所有已據其供承在卷等旨。如果非虛，該扣案行動電
話機具自應依法宣告沒收，乃原判決以上開行動電話及門號，並
非專供犯罪所用之物，而不予宣告沒收，亦有判決不適用法則之
違誤。（三）沒收含有保安處分之性質，在剝奪犯罪者因犯罪而
取得之財產上利益，以遏止犯罪，與罰金屬刑罰之性質有別，故
對於共同正犯應採連帶沒收主義，不得就全體正犯之總所得，對
於各正犯重複諭知沒收。原判決對於上訴人等共犯原判決附表編
號一、四部分之罪，以其二人共同犯罪之所得四千元，對該二人
分別為重複沒收之宣告，亦有可議。以上或為上訴意旨所指摘，
或為本院得依職權調查之事項，應認原判決仍有撤銷發回之原因
。至原判決就上訴人等不另諭知無罪部分，基於審判不可分之原
則，應併予發回。
據上論結，應依刑事訴訟法第三百九十七條、第四百零一條，判
決如主文。
中    華    民    國  九十七  年    八    月    八    日
                      最高法院刑事第三庭
                          審判長法官  林  增  福
                                法官  張  清  埤
                                法官  陳  世  雄
                                法官  蔡  國  在
                                法官  洪  佳  濱
      本件正本證明與原本無異
                                      書  記  官
中    華    民    國  九十七  年    八    月   十三   日
                                                Ａ


司法院資訊處製作；財團法人民間司法改革基金會備份。
